【裁判字號】    90,小上,26
【裁判日期】    900704
【裁判案由】    損害賠償
【裁判全文】
臺灣高雄地方法院民事判決  九十年度小上字第二十六號
    上  訴  人  丙○○
    法定代理人  甲○○
    被  上訴人  乙○
右當事人間請求損害賠償事件，上訴人對於中華民國九十年一月十一日本院高雄簡易
庭八十九年度雄小字第二七七四號第一審判決提起上訴，本院判決如左：
    主      文
上訴駁回。
第二審訴訟費用由上訴人負擔。
    理      由
一、按對於小額程序之第一審判決之上訴，非以其違背法令為理由，不得為之；所謂
    判決違背法令，乃指判決不適用法規或適用不當；而有第四百六十九條所列第一
    款至第五款事由時，其判決當然為違背法令；又當事人於第二審程序不得提出新
    攻擊或防禦方法；次按依上訴意旨足認上訴為無理由者，得不經言詞辯論為之；
    又第二審法院認為上訴為無理由者，應為駁回之判決，民事訴訟法第四百三十六
    條之二十四第二項、第四百三十六條之三十二第二項準用第四百六十八條及第四
    百六十九條第一款至第五款（同條第六款則不在準用之列）、第四百三十六條之
    二十八、第四百三十六條之二十九第二款、第四百四十九條第一項分別定有明文
    。
二、上訴人上訴意旨略以：被上訴人於民國八十九年七月六日中午十二時二十分許，
    在高雄市○○路與明華路口，因駕車不慎，疏於注意，撞及上訴人，致上訴人所
    騎乘車號ＸＷＱ－四○九號之重型機車受損，並致上訴人受有左手、右肘擦傷及
    左膝挫傷等傷害，上訴人因而受有車輛修理費四千二百五十元、醫藥費二千三百
    元、精神損害三萬五千元之損害。原審判決雖認定被上訴人應負完全之肇事責任
    ，並判決被上訴人應賠償上訴人修理費一千零六十三元、醫藥費二千三百元，然
    關於精神慰藉金部分，僅判決被上訴人應賠償上訴人一萬元。上訴人不服上開慰
    藉金部分之判決，蓋被上訴人於車禍發生後，迄今未曾表示歉意或慰問，亦不承
    認有錯誤，甚至辱罵上訴人，完全沒有是非心，其舉動不能建立公義之社會，此
    外上訴人遭被上訴人撞傷後，精神極為憂鬱、苦悶、痛苦不堪，原審僅判決被上
    訴人應賠償一萬元之慰藉金，顯然不能彌補上訴人之精神損害，況且被上訴人經
    濟能力足夠給付三萬五千元之慰藉金，且精神慰藉金數額之認定，無關身份、地
    位問題，原審判決對於慰藉金核定之數額顯有不當，又原審於辯論終結前，未予
    上訴人最後陳述之機會，言詞辯論亦未以公開程序行之，原審之判決理由予盾，
    構成民事訴訟法第四百六十九條第四、五、六款之違背法令事由，爰依民事訴訟
    法第四百六十八條規定提起上訴請求改判：原判決關於駁回上訴人精神慰藉金請
    求之部分暨訴訟費用之部分應予廢棄。被上訴人應給付上訴人精神慰藉金三萬五
    千元。第一、二審之訴訟費用均由被上訴人負擔等語。
三、經查：
（一）我國對於慰藉金賠償數額之認定，雖未有明文規定，然「賠償慰撫金固為廣義
      賠償之性質，究與賠償物質之有形損害不同，故其損害非如有形損害之有價額
      可以計算，究竟應如何認定始為適當，自得由法院斟酌各種情形定其數額。」
      、「慰藉金之賠償需以人格權受遭遇侵害，使精神上受有痛苦為必要，其核給
      之標準固與財產上損失之計算不同，然非不可斟酌雙方身分、資力與加害程度
      ，及其他各種情形，核定相當數額」，最高院四十七年臺上字第一四一六號判
      決、五十一年臺上字第二二三號判例分別著有例釋，是以原審判決斟酌上訴人
      受傷程度尚輕及兩造之身份、地位等情，認為上訴人請求三萬五千元尚嫌過高
      ，而予核定一萬元，參照前開判決及判例意旨，原審判決並無不適用法規或適
      用法規不當之處。
（二）次查，原審係於公開法庭內行最後言詞辯論程序，且於言詞辯論終結時，曾詢
      問兩造尚有何主張及舉證，兩造均稱無任何主張及舉證，並引用卷內資料及調
      查證據之結果為辯論，此有原審法院八十九年十二月二十九日審理筆錄在卷可
      查，足認原審已予上訴人最後陳述機會及公開法庭行言詞辯論。此外原審判決
      並無理由矛盾之處，上訴意旨指稱原審判決有違反民事訴訟法第四百六十九條
      第四、五、六款之違法，與事實不符，不予採信。
四、綜上所述，上訴意旨指稱原審判決違背法令，應予改判云云，為無理由，爰不經
    言詞辯論，駁回其上訴。
據上論結，本件上訴為無理由，依民事訴訟法第四百三十六條之二十九第二款、第四
百三十六條之三十二第二項、四百四十九條第一項、第七十八條，判決如主文。
中      華      民      國    九十      年      七      月      四      日
                            臺灣高雄地方法院民事第二庭
~B審判長法官  吳進寶
~B法      官  林玉心
~B法      官  吳文婷
右為正本係照原本作成。
本判決不得上訴。
中      華      民      國    九十      年      七      月      四      日
~B法院書記官  王少玲


司法院資訊處製作；財團法人民間司法改革基金會備份。
